臺灣高等法院臺中分院刑事判決
                               111年度上訴字第450、457號
上　訴　人　
即　被　告　賴煒聖　
　　　　　　　　　　
　　　　　　　　　　
　　　　　　　　　　
選任辯護人　羅國斌律師
上　訴　人　
即　被　告　魏靖宸　
　　　　　　　　　　
　　　　　　　　　　
          　朱堯章　
　　　　　　　　　　
　　　　　　　　　　
          　王育鎧　
　　　　　　　　　　
　　　　　　　　　　
　　　　　　　　　　
上列上訴人等因妨害秩序等案件，不服臺灣臺中地方法院110年
度訴字第1337號中華民國110年9月29日、110年10月20日第一審
判決（起訴案號：臺灣臺中地方檢察署110年度少連偵字第166號
），提起上訴，本院判決如下：
    主  文
原判決關於丙○○、丁○○、朱堯章、王育鎧部分，均撤銷。
丙○○、朱堯章、王育鎧共同犯在公眾得出入之場所聚集三人以上
，下手實施強暴罪，均累犯，各處有期徒刑伍月，如易科罰金，
均以新臺幣壹仟元折算壹日。
丁○○犯意圖供行使之用而攜帶兇器，在公眾得出入之場所聚集三
人以上，下手實施強暴罪，累犯，處有期徒刑陸月，如易科罰金
，以新臺幣壹仟元折算壹日。扣案之無線電天線壹支沒收。
    犯罪事實
一、丙○○（綽號綠茶）、朱堯章（綽號金虎）及劉宗睿（綽號小
    蕃薯，經原審判處有期徒刑6月確定）3人於民國110月2月9
    日凌晨4時許，在址設臺中市○○區○○○路000號之「闔家歡KTV
    」206號包廂內飲酒唱歌。嗣朱堯章及劉宗睿於同日清晨7時
    21分許，因走錯誤入507號包廂，與甲○○、黃宇安、陳柏霖
    、吳匡智等4人（另經檢察官為不起訴處分）發生衝突。朱
    堯章、劉宗睿及丙○○等3人隨即分別以電話或「微信」通訊
    軟體，將「朱堯章（即金虎）被打了」一節通知友人王育鍇
    、丁○○（原名魏維霆）、黃維晨(經原審以111年度訴緝字第
    10號判決判處有期徒刑6月確定)、陳詳森(經原審判處有期
    徒刑6月確定)，要求渠等到場幫忙，以此方式聚集王育鍇、
    丁○○、黃維晨、陳詳森等4人，於同日清晨7時40分許陸續抵
    達上址。丙○○、朱堯章、王育鍇及劉宗睿、黃維晨、陳詳森
    等人即共同基於在公眾得出入之場所聚集3人以上，下手實
    施強暴脅迫及傷害之犯意聯絡；丁○○則基於意圖供行使之用
    而攜帶兇器，在公眾得出入之場所聚集3人以上，下手實施
    強暴脅迫及傷害之犯意，攜帶其所有客觀上足供為兇器使用
    之無線電天線1支，渠等在上開公眾得出入之「闔家歡KTV」
    大廳追打甲○○，丁○○並手持無線電天線毆打甲○○，造成甲○○
    受有頭部擦挫傷、左側耳挫傷、唇擦傷及右側手部挫傷等傷
    勢，以此方式下手實施強暴行為，妨害公共秩序及公眾安寧
    。嗣經警據報到場，經調閱監視錄影畫面後，循線查悉上情
    ，並扣得丁○○所有之無線電天線1支。
二、案經甲○○訴由臺中市政府警察局第四分局移送臺灣臺中地方
    檢察署檢察官偵查起訴。
    理    由
一、按被告以外之人於審判外之言詞或書面陳述，除法律有規定
    者外，不得作為證據，刑事訴訟法第159條第1項定有明文，
    此即學理上所稱「傳聞證據排除法則」。又被告以外之人於
    審判外之陳述，雖不符同法第159條之1至第159條之4之規定
    ，而經當事人於審判程序同意作為證據，法院審酌該言詞陳
    述或書面陳述作成時之情況，認為適當者，亦得為證據。當
    事人、代理人或辯護人於法院調查證據時，知有第159條第1
    項不得為證據之情形，而未於言詞辯論終結前聲明異議者，
    視為有前項之同意，此則據同法第159條之5規定甚明。鑒於
    採用傳聞證據排除法則重要理由之一，係因傳聞證據未經當
    事人之反詰問予以覈實，若當事人願放棄對原供述人之反對
    詰問時，原則上即可承認該傳聞證據之證據能力。本案以下
    由檢察官所提出而採為判決基礎之證據，其性質屬被告以外
    之人於審判外之陳述而屬傳聞證據者，檢察官、上訴人即被
    告(下稱被告)丙○○、丁○○、辯護人於本院準備程序及審判程
    序時；被告王育鎧於本院審判時，均表示沒有意見(見本院
    上訴字第450號卷第109至110頁、第172至175頁、第180頁)
    ，本院審酌上開傳聞證據作成時之情況，核無違法取證及證
    明力明顯過低之瑕疵，為證明犯罪事實所必要，亦認為以之
    作為證據為適當，得逕依同法第159條之5規定作為證據。又
    傳聞法則乃對於被告以外之人於審判外之言詞或書面陳述而
    為之規範。本案判決以下引用之非供述證據，無刑事訴訟法
    第159條第1項規定傳聞法則之適用，經本院於審判時依法踐
    行調查證據程序，與本案待證事實具有自然之關聯性，且無
    證據證明係公務員違法取得之物，依法自得作為證據。
二、被告朱堯章經本院合法傳喚雖未到庭，然上揭犯罪事實，業
    據被告丁○○於警詢、原審及本院審判時；被告王育鎧於警詢
    、檢察官偵查、原審及本院審判時；被告朱堯章、丙○○
　　於警詢、檢察官偵查及原審審判時均自白不諱，核與共同被
    告劉宗睿、黃維晨於警詢及原審審判時；共同被告陳詳森於
    警詢、檢察官偵查及原審審判時供述，證人即告訴人甲○○、
    同案被告黃宇安、陳柏霖、吳匡智於警詢、檢察官偵查時證
    述之情節大致相符，並有員警職務報告、現場監視器畫面翻
    拍照片、告訴人之中山醫學大學附設醫院診斷證明書、臺中
    市政府警察局第四分局扣押筆錄、扣押物品目錄表等在卷，
    被告丁○○所有之無線電天線1支扣案可憑，足認被告等上開
    任意性自白與事實相符，堪以採信。
三、被告丙○○於本院審判時，雖坦承有傷害告訴人，而否認有妨
    害秩序之犯行，辯稱：王育鎧、丁○○、黃維晨、陳詳森等人
    並非我邀集到場，我一開始去KTV就是要去唱歌，因為朱堯
    章跟劉宗睿走錯包廂才引發這個打架事情，我沒有叫人及妨
    害秩序的意思等語。然查：
　1.被告丙○○於警詢供稱：我是接到朱堯章的電話到闔家歡KTV
    唱歌喝酒，裡面只有朱堯章跟劉宗睿，後來劉宗睿進來包廂
    跟我說朱堯章被打，叫我過去，我到現場時已經沒有在打，
    不過對方有用言語挑釁我們，我們才會出手去打對方，其他
    人(王育鎧等)是何人叫來幫忙的我不清楚等語(見偵卷第101
    至103頁)；被告朱堯章、丙○○於檢察官偵查時供稱：案發當
    天跟劉宗睿3人在闔家歡KTV206號包廂內喝酒，我們本來只
    有3人等語(見偵卷第620頁)。可見被告丙○○在「闔家歡KTV
    」內原本僅有其與被告朱堯章及共同被告劉宗睿等3人。
　2.被告朱堯章於警詢供稱：王育鎧、丁○○、陳詳森是第一波衝
    突後，我用微信叫他來的，我跟他們說我被打，請他們趕快
    來現場，黃維晨我覺得是劉宗睿叫來的等語(見偵卷第129頁
    )；於檢察官偵查時供稱：我在包廂內起衝突，我打電話叫3
    、4個朋友來，王育鎧、丁○○、黃維晨、陳詳森都是我叫來
    的等語(見偵卷第620頁)。共同被告劉宗睿於警詢供稱：黃
    維晨是我叫他來幫忙的，我與丙○○、朱堯章都有出手打對方
    等語(見偵卷第153頁)。被告王育鎧於警詢供稱：我接到朱
    堯章的電話，說他在闔家歡KTV被打，所以我就駕車跟丁○○
    一起去幫朱堯章等語(見偵卷第175至179頁)；於檢察官偵查
    時供稱：朱堯章打電話給我說他被打，我跟丁○○到現場等語
    (見偵卷第628頁)。被告丁○○於警詢供稱：我當時跟王育鎧
    在路上亂晃，王育鎧接到朱堯章的電話後，跟我說朱堯章在
    闔家歡KTV被打，所以我們就開車一起去幫忙出氣等語(見偵
    卷第200至202頁、第210頁)。共同被告黃維晨於警詢供稱：
    我接到劉宗睿的電話，表示他在闔家歡KTV被打，所以我才
    過去幫忙，是朱堯章叫我去的等語(見偵卷第225至229、235
    頁)。共同被告陳詳森於警詢供稱：我在家中接到朱堯章電
    話，他表示跟別人吵架被打，要我過去幫忙，我就1個人駕
    車前往，是朱堯章叫我去的等語(見偵卷第250、257頁)；於
    檢察官偵查時供稱：朱堯章說他被打，我就1個人開車到現
    場等語(見偵卷第628頁)。由上開被告及共同被告之供述可
    知，被告王育鎧、丁○○及共同被告陳詳森、黃維晨均係於第
    一次衝突後，由被告朱堯章、共同被告劉宗睿等人透過電話
    或「微信」通訊軟體糾集而前往「闔家歡KTV」。
  3.按共同正犯之成立，祇須具有犯意之聯絡，行為之分擔，既
    不問犯罪動機起於何人，亦不必每一階段犯行，均經參與。
    本件據被告朱堯章等人供述，其等在電話或「微信」通訊軟
    體中邀集被告王育鍇等人時，即已明確告知「朱堯章被打了
    」、「快過來幫忙」等節，足徵其等於案發前已知此行目的
    係為找特定對象尋釁，已可認其等於聚集過程中，主觀已有
    在公眾得出入之場所聚集3人以上且將對他人施以強暴之認
    識或故意甚明。而被告丙○○於被告朱堯章與共同被告劉宗睿
    等人與告訴人發生衝突時，雖人在包廂內，且並未透過電話
    或其他聯絡方式通知其他人到場，然其在被告王育鎧等人到
    場前，已經透過共同被告劉宗睿告知而知悉其等遭告訴人毆
    打，且在被告王育鎧等人到場後，參與出手毆打告訴人而下
    手實施強暴之列，則其就被告朱堯章等人共同對告訴人為妨
    害秩序犯行之實施，有犯意聯絡及行為分擔，自應論以共同
    正犯。被告丙○○辯稱其並無妨害秩序之犯行等語，難以憑採
    。
  4.至辯護人雖舉本院110年度原上訴字第6、48號、110年度上
    訴字第762號及臺灣高等法院110年度原上訴字第78號、110
    年度上訴字第903號、110年度上易字第393號等判決為據，
    主張被告丙○○前往「闔家歡KTV」聚集之目的係為唱歌喝  
    酒，其主觀上並無妨害秩序之故意，亦無在公眾得出入之場
    所聚集3人以上施強暴脅迫之行為等語。惟上開案例之被告
    等雖有多數人，然其等均係因偶然、突發之原因，而當場對
    被害人實施強暴；此與被告朱堯章、共同被告劉宗睿與告訴
    人發生衝突後，另行糾集當時不在場之被告王育鎧等人前往
    現場，被告王育鎧等人係基於教訓告訴人之目的到達「闔家
    歡KTV」一節，自無從等同視之(換言之，若被告朱堯章、共
    同被告劉宗睿僅係從包廂內將被告丙○○找出，而未再糾集他
    人，因其等3人最初前往「闔家歡KTV」之目的係為唱歌喝酒
    ，即難論以妨害秩序罪)。是辯護人此部分所辯，亦難憑採
    。
四、綜上所述，被告丙○○、丁○○、朱堯章、王育鎧等人於對告訴
    人施強暴行為前，主觀上即有犯妨害秩序罪之故意，客觀上
    並均有下手實施強暴行為之行為分擔，至為明確。從而，本
    案事證明確，其等之犯行均堪認定，應依法論科。
五、論罪科刑：
(一)被告丙○○、丁○○、朱堯章、王育鎧及共同被告劉宗睿、
　　黃維晨、陳詳森等人所聚集之「闔家歡KTV」門口，屬公眾
    得出入之場所，且渠等在該處追打告訴人並致其受有前揭傷
    勢，均有下手實施強暴行為，被告丁○○並攜帶其所有客觀上
    足供為兇器使用之無線電天線毆打告訴人，其等所為已對公
    眾造成生命、身體之危險，並對公共秩序有顯著危害。是核
    被告丙○○、朱堯章、王育鎧所為，均係犯刑法第150條第1項
    後段之在公眾得出入之場所聚集三人以上，下手實施強暴罪
    及同法第277條第1項之傷害罪；被告丁○○所為，係犯刑法第
    150條第2項第1款、第1項後段之意圖供行使之用而攜帶兇器
    ，在公眾得出入之場所聚集三人以上，下手實施強暴罪及同
    法第277條第1項之傷害罪。
(二)被告丙○○、朱堯章、王育鎧及共同被告劉宗睿、黃維晨、陳
    詳森等對告訴人下手實施強暴行為，彼此間具有犯意聯絡及
    行為分擔，應論以共同正犯。就被告丁○○部分，依卷內監視
    器畫面翻拍照片顯示僅其1人有使用無線電天線歐打告訴人
    ，無證據證明就攜帶兇器部分與其他被告間有何犯意聯絡，
    不能論以共同正犯。
(三)被告丙○○、朱堯章、王育鎧、丁○○均以一行為同時觸犯
　　上開2罪名，為想像競合犯，均應依刑法第55條規定，被告
    丙○○、朱堯章、王育鎧從一重論以刑法第150條第1項後段之
    罪；被告丁○○則論以刑法第150條第2項第1款、第1項後段之
    罪。
(四)被告丙○○前於107年間，因違反毒品危害防制條例案件，經
    臺灣臺中地方法院以107年度訴字第63號判決判處應執行有
    期徒刑2年2月，再經本院以107年度上訴字第895號、最高法
    院以108年度台上字第999號判決上訴駁回確定，於109年6月
    1日縮短刑期假釋出監，109年10月31日縮刑期滿、且保護管
    束期滿未經撤銷假釋，其未執行之刑，以已執行論；被告丁○○前於106年間，因傷害案件，經臺灣臺中地方法院以106年
    度中簡字第1661號判決判處有期徒刑3月確定，於106年12月
    1日易科罰金執行完畢；被告朱堯章前於107年間，因不能安
    全駕駛罪，經臺灣臺中地方法院以107年度中交簡字第3622
    號判決判處有期徒刑4月，於108年2月19日易科罰金執行完
    畢：被告王育鎧前於106年間，因傷害案件，經臺灣臺中地
    方法院以106年度中簡字第1661號判決判處有期徒刑4月確定
    ，於107年1月5日易科罰金執行完畢，此有臺灣高等法院被
    告前案紀錄表在卷可憑，其等於有期徒刑之執行完畢後，5
    年以內故意再犯本件有期徒刑以上之罪，均為累犯。本院審
    酌被告等4人於本案均屬故意犯罪，被告丙○○於前案執行完
    畢後未滿4個月即再犯，被告丁○○、王育鎧所執行完畢之前
    案亦為傷害案件，被告朱堯章係邀集被告王育鎧、丁○○、共
    同被告黃維晨、陳詳森到場之人，犯罪情節較重，其等所為
    對社會治安危害非輕，顯均未能記取前案刑罰之教訓，對刑
    罰反應力薄弱，有其特別惡性，於本案加重最低本刑，並無
    過苛，爰依刑法第47條第1項之規定均加重其等之刑。
(五)又依卷內監視器畫面翻拍照片可知，被告丁○○於前往「闔家
    歡KTV」時即攜帶無線電天線，且持該無線電天線毆打告訴
    人，而使用該兇器施強暴，對公共秩序之危害較僅單純攜帶
    而未使用者嚴重，爰依刑法第150條第2項第1款之規定加重
    其刑，並依法遞加重之。
(六)再按犯罪之情狀顯可憫恕，認科以最低刑度仍嫌過重者，得
    酌量減輕其刑，刑法第59條定有明文。所謂「顯可憫恕」，
    係指被告之犯行有情輕法重之情，客觀上足以引起一般人同
    情，處以法定最低刑度仍失之過苛，尚堪憫恕之情形而言。
    而刑法第150條第1項後段之罪，其法定刑雖為「6月以上5年
    以下有期徒刑」，然同為妨害秩序之行為，其原因動機不一
    ，犯罪情節未必盡同，所造成危害社會之程度亦屬有異，法
    律科處此類犯罪，所設之法定最低本刑卻同為必須監禁之6
    月以上有期徒刑，不可謂不重。於此情形，倘依其情狀處以
    適切徒刑，即足以懲儆，並可達防衛社會之目的者，自非不
    可依客觀之犯行與主觀之惡性二者加以考量其情狀，是否有
    可憫恕之處，適用刑法第59條之規定酌量減輕其刑，期使個
    案裁判之量刑，能斟酌至當，符合比例原則。本件被告丙○○
    、朱堯章、王育鎧、丁○○等4人所為，雖對社會治安危害非
    輕，然告訴人所受傷害之程度尚非嚴重，且被告丙○○業於11
    1年3月12日以新臺幣(下同)4萬元、被告朱堯章、王育鎧、
    丁○○業於110年11月1日以10萬元分別與告訴人達成和解，告
    訴人並表示同意不追究被告等之刑事責任，上開和解金額並
    已給付完畢、有和解書2紙、本院公務電話查詢紀錄表1紙在
    卷可稽(見本院上訴字第450號卷第123、155頁、上訴字第45
    7號卷第15至19頁)，本院綜合斟酌上情，認為縱使科以依上
    開規定加重其刑後之最低刑度（即有期徒刑7月、被告丁○○
    為有期徒刑8月），仍有情輕法重之虞，爰均依刑法第59條
    規定酌量酌減其等之刑，期使個案裁判之量刑，能符合罪責
    相當之原則，並與前揭加重其刑部分，依法先加重(被告丁○○先遞加重)後減輕之。
六、原審經審判結果，以被告丙○○、朱堯章、王育鎧、丁○○等4
    人上開犯罪均事證明確，予以論罪科刑，固非無見。然然被
    告等4人於原審判決後，均已與告訴人達成和解並賠償完畢
    ，而有上開情堪憫恕之情，原審未及審酌及此，容有未洽。
    被告丙○○提起上訴，執前詞主張其不應成立妨害秩序罪等情
    ，而指摘原審判決不當，固無可採，然被告丙○○、朱堯章、
    王育鎧、丁○○等4人以其等已與告訴人和解等情，而指摘原
    審量刑過重部分，則有理由，故原判決既有上開可議之處，
    自屬無可維持，應由本院將原判決關於被告丙○○、朱堯章、
    王育鎧、丁○○等4人部分，均予撤銷改判。爰審酌被告朱堯
    章因細故與告訴人發生爭執，竟由被告朱堯章以電話或「微
    信」通訊軟體聚集被告丁○○、王育鎧等人至前開公眾得出入
    之場所，被告丁○○並攜帶足為兇器使用之無線電天線到場，
    被告丙○○並與渠等下手毆打告訴人實施強暴行為，並造成告
    訴人受有前揭傷害之犯罪手段、對公共秩序及告訴人身體所
    造成之危害，及被告朱堯章、王育鎧、丁○○等自始至終均坦
    承犯行；被告丙○○雖於警詢、偵查及原審坦承犯行，然於本
    院否認妨害秩序犯行；被告朱堯章於原審與告訴人以4萬元
    達成調解後，雖未能依約於110年9月28日前給付完畢，有原
    審110年度中司刑移調字第1214號調解程序筆錄及公務電話
    紀錄在卷可憑(見原審卷第187至188、191、309至312頁)，
    然其嗣已與被告丙○○、王育鎧、丁○○等人均和告訴人達成和
    解並賠償完畢之犯後態度，兼衡被告丙○○、丁○○、朱堯章、
    王育鎧自陳之智識程度、生活狀況(見原審卷第112、258頁
    、本院上訴字第450號卷第187頁)等一切情狀，分別量處如
    主文第2至3項所示之刑，並均諭知易科罰金之折算標準。
七、按供犯罪所用、犯罪預備之物或犯罪所生之物，屬於犯罪行
    為人者，得沒收之。刑法第38條第2項前段定有明文。扣案
    之無線電天線1支，係被告丁○○所有，且供其為本案犯行所
    用之物，業據其於警詢中自承在卷(見偵卷第202頁)，爰依
    前揭規定，於其所犯罪名項下宣告沒收。
八、被告朱堯章經合法傳喚，無正當之理由不到庭，爰不待其陳
    述逕行一造辯論而為判決。
據上論斷，應依刑事訴訟法第371條、第369條第1項前段、第364
條、第299條第1項前段，刑法第28條、第150條第1項後段、第2
項第1款、第277條第1項、第55條前段、第47條第1項、第59條、
第41條第1項前段、第38條第2項前段，刑法施行法第1條之1第1
項，判決如主文。
本案經檢察官郭明嵐提起公訴，檢察官乙○○到庭執行職務。
中　　華　　民　　國　　111 　年　　5 　　月　　17　　日
            刑事第四庭     審判長法　官   蔡  名  曜
                                 法　官   黃  玉  琪
                                 法　官   林  宜  民
以上正本證明與原本無異。
如不服本判決應於收受送達後20日內向本院提出上訴書狀，其未
敘述上訴理由者，並得於提起上訴後20日內向本院補提理由書（
均須按他造當事人之人數附繕本）「切勿逕送上級法院」。因疫
情而遲誤不變期間，得向法院聲請回復原狀。
                                 書記官   謝  安  青
　　　　　　　　　　　　　　　　 
中　　華　　民　　國　　111 　年　　5 　　月　　17　　日

附錄論罪科刑法條
刑法第150條
在公共場所或公眾得出入之場所聚集三人以上，施強暴脅迫者，
在場助勢之人，處1年以下有期徒刑、拘役或10萬元以下罰金；
首謀及下手實施者，處6月以上5年以下有期徒刑。
犯前項之罪，而有下列情形之一者，得加重其刑至二分之一：
一、意圖供行使之用而攜帶兇器或其他危險物品犯之。
二、因而致生公眾或交通往來之危險。
　　
刑法第277條
傷害人之身體或健康者，處5年以下有期徒刑、拘役或50萬元以
下罰金。
犯前項之罪，因而致人於死者，處無期徒刑或7年以上有期徒刑
；致重傷者，處3年以上10年以下有期徒刑。